臺灣高雄地方法院交通事件裁定　　　 100年度交聲字第1133號
原處分機關　高雄市政府交通局
異　議　人
即受處分人　林瀚元
上列異議人因違反道路交通管理處罰條例案件，對於高雄市政府
交通局民國95年11月8日所為之處分（原處分案號：高市交裁字
第裁32-BH0000000號）聲明異議，本院裁定如下：
    主  文
原處分撤銷。
林瀚元不罰
    理  由
一、原處分意旨略以：異議人即受處分人林瀚元於民國95年6月7
    日上午10時04分許，騎乘其所有車牌號碼JJB-791號重機車
    ，行經劃設有兩段式行進指示標誌及機車待轉區之高雄市○
    ○○路與光華一路口時，不依標誌、標線、號誌指示，逕行
    左轉至光華一路，經執勤員警鳴笛指揮欲攔停時，該車加速
    行駛躲避攔查，經高雄市政府警察局交通警察大隊逕行舉發
    ，嗣由原處分機關依道路交通管理處罰條例第48條第1項第2
    款、第60條第1項規定，裁處罰鍰新臺幣（下同）7,800元。
二、聲明異議意旨略以：異議人長期旅居馬來西亞，罰單記載之
    違規日期異議人正在國外，不可能有在台灣違規駕駛及吹哨
    警告而未停車等情形，爰為此聲明異議，請求撤銷原處分等
    語。
三、按汽車駕駛人轉彎時，不依標誌、標線、號誌指示，處新臺
    幣600元以上1,800元以下罰鍰。汽車駕駛人，駕駛汽車有違
    反本條例之行為，經交通勤務警察或依法令執行交通稽查任
    務人員制止時，不聽制止或拒絕停車接受稽查而逃逸者，除
    按各該條規定處罰外，處3,000元以上6,000元以下罰鍰，道
    路交通管理處罰條例第48條第1項第2款、第60條第1項分別
    定有明文。而考以道路交通管理處罰條例之立法目的乃為加
    強道路交通管理，維護交通秩序，確保交通安全，其本質在
    維持行政上之秩序，達成國家維持交通秩序之行政目的，因
    而，對於違反本條例所規定行政上義務之行為人科以制裁，
    其性質上屬於行政秩序罰，準此，其處罰對象必限於違反行
    政上義務之人，倘非違反行政上義務之行為人，則無受行政
    秩序罰之理由。此查道路交通管理處罰條例第48條第1項第2
    款及第60條第1項規定，該等違規事實之構成要件中均明定
    須以「汽車駕駛人」為處罰對象，即「汽車駕駛人」有前開
    交通違規行為時，方得處以罰鍰之制裁。從而，倘非「汽車
    駕駛人」，自非該等條文所得處罰之對象。
四、經查：
(一)異議人所有之車號JJB-791號重機車，於95年6月7日10時04
    分許，在高雄市○○○路與光華一路口未依規定兩段式左轉
    ，經警拍照後開單舉發，固有高雄市政府交通大隊95年6月
    20日第BH0000000號舉發違反道路交通管理事件通知單及照
    片1紙附卷可稽。
(二)異議人於事發當日即95年6月7日為上開機車登記名義人一節
    ，除為異議人所不爭執外，尚有機車車籍查詢及機車異動歷
    史查詢各1紙在卷可稽，固可認定，惟異議人否認其於上揭
    時地騎乘上開機車，主張其當時人在國外，並提出護照影本
    及我國海關蓋印於其內簽證頁之出入境戳章為證，復經本院
    發函內政部入出國及移民署調取異議人之出入境紀錄結果，
    異議人於95年5月5日自我國出境後，迄同年7月13日方入境
    ，此有該署100年6月15日移署資處寰字第1000090035號函暨
    附件入出國日期紀錄1紙附卷可佐，足見上開機車被逕行舉
    發之違規時點，異議人並不在國內，無從為原處分意旨所指
    之違規行為，則高雄市政府交通警察大隊舉發員警拍攝之採
    證相片中騎乘上開機車之違規駕駛人應非異議人甚明。
五、綜上所述，系爭機車於事發當日既確非由異議人所騎乘，原
    處分機關未予詳查此節，逕憑異議人於該時為系爭機車登記
    名義人之事實，遽對異議人為上開處分，即有未洽，異議人
    聲明異議為有理由，應依法將原處分撤銷，並為異議人不罰
    之諭知。
六、據上論斷，應依道路交通事件處理辦法第19條前段，裁定如
    主文。
中    華    民    國    100   年    10    月    21    日
                      交通法庭      法  官  鄭子文
以上正本證明與原本無異。
如不服本裁定，應於收受送達後5 日內向本院提出抗告狀。
中    華    民    國    100   年    10    月    21    日
                                    書記官  王立山